最高法院刑事判決　　　　　　一○○年度台上字第三一八一號
上　訴　人　
即 自訴 人　陳 敬 哲
自訴代理人　林 瑞 富律師
被　　　告　朱 炳 昱
　　　　　　曾 鼎 煌
　　　　　　羅 銘 鈴
　　　　　　陳 木 村
　　　　　　朱詹月裡
　　　　　　李 至 春
　　　　　　徐 義 桓
　　　　　　李 嫚 嫚
　　　　　　許 弘 勳
　　　　　　李 新 智
　　　　　　楊 馨 涵
共　　　同
選任辯護人　羅 豐 胤律師
　　　　　　林 正 雄律師
上列上訴人因被告等詐欺等罪案件，不服台灣高等法院中華民國
九十九年三月十七日第二審判決（九十八年度上易字第二五二七
號，自訴案號：台灣士林地方法院九十六年度自字第十二號），
提起上訴，本院判決如下：
    主  文
上訴駁回。
    理  由
一、關於行使偽造提存書（追加自訴）部分：
按刑事訴訟法第三百七十七條規定，上訴於第三審法院，非以判
決違背法令為理由，不得為之。是提起第三審上訴，應以原判決
違背法令為理由，係屬法定要件。如果上訴理由書狀並未依據卷
內訴訟資料，具體指摘原判決不適用何種法則或如何適用不當，
或所指摘原判決違法情事，顯與法律規定得為第三審上訴理由之
違法情形，不相適合時，均應認其上訴為不合法律上之程式，予
以駁回。本件上訴人即自訴人陳敬哲關於行使偽造提存書部分上
訴意旨略稱：(一)、原判決既認自訴人將於第一審另案（即台灣士
林地方法院九十六年度自字第十號）之刑事陳報狀及其所附之證
物（即追加自訴部分所指偽造十次之提存書等）作為本件自訴之
「理由及證據」，自係合法有效之訴訟行為，然原判決卻謂上開
偽造之提存書，僅為自訴人於第一審提出之證物，並非於第一審
就被告等偽造提存書之事實有所主張或敘明被告等有如何之犯罪
構成要件，核非屬第一審起訴之範圍云云，自屬理由矛盾。又上
開偽造之提存書，總金額達新台幣五千多萬元，乃被告等詐欺之
關鍵事實及證據，乃原審怠忽調查，即認前揭偽造提存書部分非
屬自訴範圍，自有應於審判期日調查之證據而未予調查之違法。
(二)、本案於原審二次審判庭，第一次之參與審判之法官為張連財
（審判長）、楊照男（受命法官）及林明俊（陪席法官）；第二
次參與審判之法官為洪光燦（審判長）、楊照男（受命法官）及
李麗玲（陪席法官）。林恆吉法官從未參與本案，乃原判決竟列
有林恆吉法官之姓名，其法院組織自不合法等語。
惟按：證據之取捨、事實之認定，乃事實審法院職權行使之範圍
，事實審法院經調查證據之結果，本於確信，依自由心證之取捨
證據，苟其取捨，與經驗法則或論理法則無違，即不得任意指為
違法，而據為適法之第三審上訴理由。經查：(一)、本件原判決已
於理由說明：、自訴人得就本案相牽連之犯罪或本罪之誣告罪
追加自訴，但應於第一審辯論終結前為之，此觀刑事訴訟法第二
百六十五條第一項、第三百四十三條之規定即明，且依同法第三
百零三條第一款之規定，起訴之程序違背規定者，應諭知不受理
之判決。本件自訴人追加自訴，係於原審時始行陳明追加自訴，
並指被告等人與白慶聰、陳敬平共同偽造十張提存書，其追加自
訴之程序顯與上開規定相違，其自訴程序既有違背程式，依法自
應為不受理之諭知。、自訴人雖主張上開偽造十次提存書之事
實，於第一審法院自訴書狀已有主張，應為原自訴效力所及云云
。惟查：依自訴人於第一審之刑事陳報(六)狀是將第一審九十六年
度自字第十號偽造文書案件之刑事陳述(八)狀及其三十八至四十六
號證物作為本件自訴之理由及證據。又自訴人之第一審刑事陳述
(七)狀，是將陳報(六)狀附件中之證四十五號之提存書列為「第五證
據」，足見上開提存書只是自訴人第一審陳述狀之「證物」，並
非自訴人於第一審有主張偽造十次提存書之事實或明被告等於
何時、何地、如何犯罪之構成要件，核非在第一審起訴之範圍等
語（見原判決理由七、(二)、(三)）。已詳敘認定自訴人前揭追加自
訴部分不合法之理由，所為論斷，俱有卷存證據資料可資覆按，
並無違背經驗法則、論理法則，或其他違背法令之情形。上訴意
旨(一)係就原判決已說明事項及屬原審採證認事職權之適法行使，
持憑己見就證據資料而為不同之評價，自非合法上訴第三審之理
由。(二)、法院之組織不合法者，其判決當然為違背法令，刑事訴
訟法第三百七十九條第一款固有明文規定。又審判期日之訴訟程
序，專以審判筆錄為證，同法第四十七條亦有明定。查原審分別
於民國九十八年十一月二十六日、十二月二十四日、九十九年三
月三日行審判程序，其中參與審判之法官有更迭，最後審判期日
（即九十九年三月三日）之審判庭，係由審判長法官洪光燦、法
官林恆吉、楊照男參與審理，有該審判期日審判筆錄在卷足憑（
見原審卷第三○二頁），其法院之組織顯然合法。綜上，本件關
於此部分上訴核與法律規定得為第三審上訴理由之違法情形，不
相適合。其上訴不合法律上之程式，應予駁回。
二、關於詐欺（自訴）、使公務員登載不實（追加自訴）部分：
按刑事訴訟法第三百七十六條所列各罪之案件，經第二審判決者
，不得上訴於第三審法院，為該條所明定。本件自訴人自訴（追
加自訴）被告等詐欺、使公務員登載不實部分，依自訴犯罪事實
所指，係認被告等犯刑法第三百三十九條第一項、第二項及同法
第二百十四條之罪名，核屬刑事訴訟法第三百七十六條第一款、
第四款之案件，既經第二審判決，自不得上訴於第三審法院。上
訴人一併提起上訴，為法所不許，應併予駁回。又上開不得上訴
本院部分，不因原審書記官於判決正本記載「如不服本判決，應
於收受送達十日內向本院（指原審）提出上訴書狀（下略）」等
語，而得上訴本院，亦附此敘明。
據上論結，應依刑事訴訟法第三百九十五條前段，判決如主文。
中    華    民    國  一○○  年    六    月   十五   日
                      最高法院刑事第三庭
                          審判長法官  陳  正  庸  
                                法官  林  秀  夫  
                                法官  林  瑞  斌  
                                法官  謝  靜  恒  
                                法官  王  居  財  
本件正本證明與原本無異
                                      書  記  官  
中    華    民    國  一○○  年    六    月   二十   日
                                                      Q